台灣士林地方法院刑事判決　　　　　　　 92年度訴字第179號
公　訴　人　台灣士林地方法院檢察署檢察官
被　　　告　丁○○
上列被告因違反水土保持法案件，經檢察官提起公訴（89年度偵
字第10201 號、第10478 號、91年度偵字第2210號），經本院合
議裁定行簡式審判程序，本院判決如下：
    主  文
丁○○共同連續在私人山坡地內未經同意擅自開挖整地，致生水
土流失，處有期徒刑拾月，緩刑貳年。
    事  實
一、丁○○與其弟戊○○（另行判決）均明知丁○○與楊金彩等
    人共有分由丁○○管理使用之坐落台北縣八里鄉○○里○段
    楓櫃斗湖小段182 －25、182 －3 等地號土地，及另為丙○○、甲○○、乙○○、張汪桂花等人所共有之同小段182 －
    26、182 －6 等地號土地與另由陳德勝、陳朝枝、陳豐元等
    人共有之同小段182 －10、291 等地號土地，均經行政院68
    年11月21日台經字第11701 號函核定，並經台灣省政府於69
    年2 月6 日六九府農山字第120166號公告為山坡地保育利用
    條例第3 條第1 款所稱之「山坡地」；行政院復以85年1 月
    13日台八五農01335 號函核定，屬水土保持法第3 條第3 款
    所稱之「山坡地」，並經台灣省政府85年3 月6 日府農水字
    第12314 號公告在案。詎丁○○、戊○○二人竟基於概括之
    犯意聯絡，明知前開182 －25、182 －3 等地號山坡地之共
    有人兼管理人丁○○並未先擬具水土保持計畫，向主管機關
    台北縣政府申請許可，且未經前開182 －26、182 －6 等地
    號山坡地所有權人丙○○、甲○○、乙○○等人與前開182
    －10、291 等地號山坡地所有權人陳德勝、陳朝枝、陳豐元
    等人全體之同意，竟自72年間起迄至88年間止，先後連續多
    次，擅自在前開共有分管及他人山坡地從事開挖整地，並出
    賣予不知情之林谷華、蔡銘水等人，設置如附圖所示甲區編
    號Ａ（291 地號--屬陳德勝等人共有）所示之墳墓，面積為
    0.0037公頃，編號Ｂ（182 －6 地號--屬丙○○等人共有）
    所示之墳墓，面積為0.0701公頃，編號Ｃ（182 －26地號--
    屬丙○○等人共有）所示之墳墓，面積為0.1647公頃，編號
    Ｄ（182 －25地號--屬丁○○分管）所示之墳墓，面積為0.
    0237公頃，總計甲區設置墳墓之面積為0.2622公頃，與如附
    圖所示乙區編號Ｅ（182 －3 地號--屬丁○○分管）所示之
    墳墓，面積為0.0629公頃，編號Ｆ（182 －10地號--屬陳德
    勝等人共有）所示之墳墓，面積為0.0008公頃，編號Ｇ（18
    2 －10地號--屬陳德勝等人共有）所示之墳墓，面積為0.00
    69公頃，編號Ｈ（182 －25地號--屬丁○○分管）所示之墳
    墓，面積為0.03106 公頃，乙區設置墳墓面積共計0.3812公
    頃，綜計丁○○、戊○○於前開山坡地設置墳墓之面積達0.
    6434公頃，致破壞栽植相思樹等樹木之原有地貌，使前開山
    坡地上之土石外露，而致水土造成流失。嗣經台北縣政府先
    後於88年4 月21日、90年12月26日派員會同相關單位人員至
    現場勘查屬實，始查覺上情。
二、案經台北縣政府函請暨丙○○、甲○○、乙○○三人訴請台
    灣士林地方法院檢察署檢察官偵查起訴。
    理  由
一、上開事實，業據被告丁○○坦承不諱，核與共犯戊○○所述
    及證人丙○○、陳德勝、陳朝枝、陳豐元、張汪桂花、楊金
    彩、林谷華、蔡銘水證述內容相符，並有土地登記謄本、行
    政院68年11月21日台經字第11701 號函、85年1 月13日台八
    五農01335 號函、台灣省政府69年2 月6 日六九府農山字第
    120166號公告、85年3 月6 日府農水字第12314 號公告、台
    北縣政府91年2 月22日北府農山字第091006717 號函、台北
    縣違規使用山坡地現場會勘紀錄一件、現場照片、台北縣淡
    水地政事務所九十年五月二十三日九十北縣淡地二字第○六
    四五一號函及該所土地複丈成果圖在卷可憑，且被告於前開
    山坡地擅自開挖整地，前開山坡地因而土石外露，業經檢察
    官勘驗明確、製有勘驗筆錄、現場照片多張可資佐證，足見
    被告連續多次出賣前開山坡地設置墳墓，該地環境地貌均已
    變更，又無何排水或防護措施，顯已破壞地表、地下水源涵
    養，而致生水土流失。故被告事證明確，犯行堪以認定。
二、查被告未先擬具水土保持計劃取得主管機關許可，即擅自在
    其所分管之共有土地開挖整地、設置墳墓，致生水土流失，
    核其所為，係違反水土保持法第三十三條第三項之罪；又被
    告未經土地所有人丙○○、甲○○、乙○○、張汪桂花等人
    與陳德勝、陳朝枝、陳豐元等人同意，擅自在前開私人山坡
    地從事開挖整地、設置墳墓，致生水土流失，核其所為係違
    反水土保持法第三十二條第一項之罪。按水土保持法為山坡
    地保育利用條例及刑法第三百二十條第二項竊佔罪之特別法
    ，依「特別法優於普通法」之原則，應優先適用水土保持法
    之規定處斷，無須論以山坡地保育利用條例及刑法竊佔罪。
    被告與共犯戊○○間有犯意聯絡及行為分擔，均為共同正犯
    。被告先後多次在前開共有分管及私人山坡地從事開挖整地
    、設置墳墓之犯行，時間緊密，犯意概括，所犯構成要件相
    同，顯係基於概括犯意而為之，為連續犯，應依刑法第五十
    六條規定以一罪論，並加重其刑。又被告在自己所共有分管
    及他人之山坡地內，從事開挖整地及設置墳墓工作物之行為
    ，其等所侵害之主要法益均屬同一，係以一行為同時觸犯前
    開數罪名，為想像競合犯，應從情節較重之水土保持法第三
    十二條第一項處斷。爰審酌被告前無犯罪紀錄，年事已高，
    欠缺法律知識，並參酌其犯罪手段、次數、品行、所得利益
    ，其任意出賣山坡地供人設置墳墓，破壞自然生態景觀，危
    害非淺，及事後坦承犯行，態度良好等一切情狀，量處如主
    文所示之刑。末查，被告前未曾受有期徒刑以上刑之宣告，
    有台灣高等法院被告全國前案紀錄表1 件可稽，其因一時失
    慮致罹刑典，事後已坦承犯行，深具悔意，經此教訓，當知
    所警惕來茲而無再犯之虞，且已與告訴人丙○○等人達成和
    解，並已給付完畢，有卷附資料可據，本院認其所受宣告之
    刑，以暫不執行為適當，爰併予宣告緩刑二年，用啟自新。
三、至於被告於前開私人山坡地所設置如附圖甲區編號Ａ、Ｂ、
    Ｃ與乙區編號Ｆ、Ｇ所示墳墓之工作物，係被告開挖整地後
    出賣予林谷華、蔡銘水等人，由不知情之林谷華等人所建造
    ，並非被告所有，爰不為沒收之諭知，附此敘明。
四、據上論斷，應依刑事訴訟法第299 條第1 項前段、第273 條
    之1 第1 項，水土保持法第32條第1 項、第33條第3 項、刑
    法第2 條第1 項前段、第28條、第56條、第55條前段、第74
    條第1 款，判決如主文。
本案經檢察官鄭嘉欣到庭執行職務
中　　華　　民　　國　　94　　年　　3 　　月　　31　　日
                  刑事第六庭法　官  姜  麗  香
以上正本證明與原本無異。
如不服本判決，應於判決送達後10日內，向本院提出上訴狀。
                            書記官　陳　玉　珍
中　　華　　民　　國　　94　　年　　4 　　月　　6 　　日
附錄本案論罪科刑法條全文：
水土保持法第32條
在公有或私人山坡地或國、公有林區或他人私有林區內未經同意
擅自墾殖、占用或從事第八條第一項第二款至第五款之開發、經
營或使用，致生水土流失或毀損水土保持之處理與維護設施者，
處六個月以上五年以下有期徒刑，得併科新台幣六十萬元以下罰
金。但其情節輕微，顯可憫恕者，得減輕或免除其刑。
前項情形致釀成災害者，加重其刑至二分之一；因而致人於死者
，處五年以上十二年以下有期徒刑，得併科新台幣一百萬元以下
罰金；致重傷者，處三年以上十年以下有期徒刑，得併科新台幣
八十萬元以下罰金。
因過失犯第一項之罪致釀成災害者，處一年以下有期徒刑，得併
科新台幣六十萬元以下罰金。
第一項未遂犯罰之。
犯本條之罰者，其墾殖物、工作物、施工材料及所使用之機具沒
收之。
水土保持法第33條
有下列情形之一者，處新台幣六萬元以上三十萬元以下罰鍰：
一　違反第八條第一項規定未依水土保持技術規範實施水土保持
    之處理與維護，或違反第二十二條第一項，未在規定期限內
    改正或實施仍不合水土保持技術規範者。
二　違反第十二條至第十四條規定之一，未先擬具水土保持計畫
    或未依核定計畫實施水土保持之處理與維護者，或違反第二
    十三條規定，未在規定期限內改正或實施仍不合水土保持技
    術規範者。
前項各款情形之一，經繼續限期改正而不改正者或實施仍不合水
土保持技術規範者，按次分別處罰，至改正為止，並令其停工，
得沒入其設施及所使用之機具，強制拆除及清除其工作物，所需
費用，由經營人、使用人或所有人負擔。
第一項第二款情形，致生水土流失或毀損水土保持之處理與維護
設施者，處六月以上五年以下有期徒刑，得併科新台幣六十萬元
以下罰金；因而致人於死者，處三年以上十年以下有期徒刑，得
併科新台幣八十萬元以下罰金；致重傷者，處一年以上七年以下
有期徒刑，得併科新台幣六十萬元以下罰金。
